臺灣高等法院民事判決
111年度上易字第452號
上  訴  人  高美玉  
被上訴人    張維庭  

上列當事人間請求損害賠償事件，上訴人對於中華民國111年1月
26日臺灣士林地方法院110年度訴字第594號第一審判決提起上訴
，並為上訴聲明之擴張，本院於111年9月14日言詞辯論終結，判
決如下：
    主      文
原判決關於駁回上訴人下列第二項之訴部分，及該部分假執行之
聲請，並除確定部分外，訴訟費用之裁判均廢棄。
被上訴人應再給付上訴人新臺幣貳萬肆仟肆佰柒拾元，及自民國
一百一十年一月二十九日起至清償日止，按年息百分之五計算之
利息。
其餘上訴駁回。
第一、二審訴訟費用除確定部分外，由被上訴人負擔百分之九，
餘由上訴人負擔。
    事實及理由
壹、程序方面：
一、按在第二審為訴之變更或追加，非經他造同意，不得為之。
    但擴張或減縮應受判決事項之聲明者，不在此限。民事訴訟
    法第446條第1項、第255條第1項第3款定有明文。經查上訴
    人於原審起訴時，聲明為被上訴人應給付上訴人新臺幣（下
    同）200萬元本息（見原審附民卷第3頁）。嗣經原審判命被
    上訴人給付上訴人6,070元本息，並駁回上訴人其餘之訴。
    上訴人就其中敗訴30萬元本息部分聲明不服，提起上訴（見
    本院卷第23頁），嗣於言詞辯論時擴張聲明為被上訴人應再
    給付上訴人33萬3,930元本息（見本院卷第214頁）。則依上
    說明，應屬合法。至於上訴人於本院言詞辯論終結後，復具
    狀擴張聲明為被上訴人應給付上訴人51萬元本息（見本院卷
    第219頁），因係言詞辯論終結後始提出，本院無從審酌，
    併予敘明。
二、被上訴人未於言詞辯論期日到場，核無民事訴訟法第386條
    各款所列情形，爰依上訴人之聲請，由其一造辯論而為判決
    。
貳、實體方面：　　
一、上訴人主張：伊於民國109年4月19日清晨4時許，在臺北市○
    ○區○○路000巷00號前，因被上訴人所飼養之犬隻對伊吠叫，
    致兩造發生爭執，被上訴人以徒手毆打、口咬等方式攻擊伊
    ，伊之臉部、頭部等處因此受傷，時常陷入莫名恐慌與絕望
    ，睡眠障礙日漸嚴重，精神上極度痛苦，受有財產上損害與
    非財產上損害。爰依民法第184條第1項前段、第193條第1項
    、第195條第1項前段規定，求為判命被上訴人應給付新臺幣
    （下同）34萬元本息(未繫屬本院者，不予贅述。原審判命
    被上訴人應給付上訴人6,070元本息，並駁回上訴人其餘之
    訴。上訴人就其敗訴33萬3,930元本息部分提起上訴。被上
    訴人就其敗訴部分未聲明不服，已告確定)。並上訴聲明：㈠
    原判決除確定部分外廢棄。㈡被上訴人應再給付上訴人33萬3
    ,930元，及自起訴狀繕本送達翌日起至清償日止，按週年利
    率5%計算之利息。
二、被上訴人未於言詞辯論期日到場，亦未提出書狀作任何聲明
    或陳述。
三、兩造爭執要點為：上訴人得否請求被上訴人賠償33萬3,930
    元？茲就兩造之爭點及本院之判斷，分述如下：
　㈠經查上訴人於109年4月19日清晨4時許，在臺北市○○區○○路00
    0巷00號前，因被上訴人所飼養之犬隻對伊吠叫，致兩造發
    生爭執，被上訴人以徒手毆打、口咬等方式攻擊上訴人，致
    上訴人受有頭部鈍傷併臉部多處擦挫傷及左眼瘀青、左上眼
    瞼1.5公分撕裂傷、左肘擦挫傷5 ×4公分血腫、右手食指疑
    似咬傷併0.5公分撕裂傷、胸部鈍挫傷、左手擦挫傷及右膝3
    ×3公分擦傷等傷害（下稱系爭傷害），業據被上訴人於刑事
    案件審理中自陳(見原法院刑事卷第49、157、178頁)，且經
    證人簡榮甫即臺北市政府警察局士林分局蘭雅派出所警員於
    偵查中到庭結證明確（見偵查卷第105至109頁），並有新光
    醫療財團法人新光吳火獅紀念醫院（下稱新光醫院）驗傷診
    斷證明書影本可證（見偵查卷第130頁）。被上訴人之上開
    傷害行為，業經原法院刑事庭以109年度訴字第543號刑事判
    決論以傷害罪，並科處拘役30日，如易科罰金以1,000元折
    算1日（見原審卷第12至26頁）。上訴人提起上訴，經本院
    刑事庭以110年度上訴字第1379號刑事判決駁回上訴（見原
    審卷第148至163頁）。上訴人再提起上訴，經最高法院刑事
    庭以111年度台上字第1303號刑事判決駁回上訴確定（見本
    院卷第231至233頁）。則據此足證上訴人此部分主張，應屬
    有據。
　㈡按因故意或過失，不法侵害他人之權利者，負損害賠償責任
    。不法侵害他人之身體或健康者，對於被害人因此喪失或減
    少勞動能力或增加生活上之需要時，應負損害賠償責任。不
    法侵害他人之身體、健康、名譽、自由、信用、隱私、貞操
    ，或不法侵害其他人格法益而情節重大者，被害人雖非財產
    上之損害，亦得請求賠償相當之金額。民法第184條第1項前
    段、第193條第1項、第195條第1項前段分別定有明文。經查
    被上訴人傷害上訴人之身體健康，已如前述，則上訴人依上
    開規定請求賠償損害，即屬有據。茲就上訴人請求之金額分
    述如下：
　⒈醫療費部分：
　⑴按保險制度，旨在保護被害人，非為減輕損害事故加害人之
    責任，保險給付請求權之發生，係以定有支付保險費之保險
    契約為基礎，因與侵權行為所生之損害賠償請求權，並非出
    於同一原因，後者之損害賠償請求權，殊不因受領前者之保
    險給付而喪失，二者不生損益相抵之問題。是被害人縱已自
    保險人處受領保險給付，亦不因而喪失對加害人之損害賠償
    請求權。茍損害確係因該侵權行為而生，無論由保險人或被
    保險人支出費用，皆屬侵權行為人應對被害人賠償之範圍。
　⑵上訴人主張其身體健康權遭被上訴人侵害，致受有系爭傷害
    ，因而分別支出醫療費用1,180元、880元、10元，有新光醫
    院109年4月21日、109年5月12日醫療費用收據影本可證（見
    原審卷第60至61頁）。經查上訴人對被上訴人之本件損害賠
    償請求權，並非因公共安全事故或其他重大之交通事故所生
    ，則衛生福利部中央健康保險署（下稱健保署）於提供保險
    給付後，無從依全民健康保險法第95條第2項規定，向被上
    訴人代位行使損害賠償請求權，則依上說明，上訴人主張其
    於109年4月19日支出醫療費880元，其健保點數為8,711點，
    乘以109年給付當季平均點值0.00000000以計算全民健康保
    險給付費用為8,470元，並提出健保署醫院總額各分區一般
    服務每點支付金額結算說明表影本為憑（見本院卷第
　　95、97頁），應為可採。從而上訴人請求被上訴人賠償醫療
    費1萬0,540元（計算式：1180＋880＋8,470＋10＝
　　10,540），應屬有據。
　⒉慰撫金部分：
　　經查上訴人於凌晨遭被上訴人毆打，精神上必感驚嚇而痛苦
    。上訴人為二專畢業，目前並無工作（見原審卷第131頁）
    ，被上訴人為高中肄業，目前從事家庭管理（見原法院刑事
    卷第131頁）。本院審酌被上訴人之加害行為情節，以及兩
    造之身分、地位、財產狀況即稅務電子閘門財產所得調件明
    細表（見原審限制閱覽卷）等一切情狀，認為上訴人請求被
    上訴人賠償非財產上所受損害，以2萬元為適當。
　⒊其他財產損害部分：
　⑴按負損害賠償責任者，除法律另有規定或契約另有訂定外，
    應回復他方損害發生前之原狀。債權人得請求支付回復原狀
    所必要之費用，以代回復原狀。民法第213條第1項、第3項
    分別定有明文。本件上訴人主張其因開庭支出交通費5,480
    元、於原審聲請警用密錄器影音光碟費300元、法律諮詢費1
    ,000元、歷次書狀之撰搞、打字、列印等費用6,460元、遞
    狀車資1,520元、預付訴訟費匯票費30元，以上合計1萬
　　4,790元云云。經查上訴人之身體健康權遭受被上訴人之不
    法侵害，則上訴人請求被上訴人賠償醫療費1萬0,540元與慰
    撫金2萬元，合計3萬0,540元，即足以回復上訴人於損害發
    生前之應有狀態，已如前述。至於上訴人因本件刑事、民事
    訴訟所支出之費用，並非回復原狀所必要之費用，無從請求
    被上訴人賠償。是上訴人此部分主張，應屬無據。
　⑵上訴人另主張受有無法工作之薪資損失2萬3,800元、保温瓶
    損壞400元、全新曬衣架滅失600元之損害，合計1,000元云
    云。惟上訴人並未舉證證明於受傷期間無法工作而受有勞動
    能力之減損，亦無證據證明被上訴人侵害上訴人所有保溫瓶
    、曬衣架之所有權，則上訴人此部分主張，即屬無據。
　⒋從而上訴人請求被上訴人賠償醫療費1萬0,540元與慰撫金2萬
    元，合計3萬0,540元，應屬有據。原判決僅命被上訴人給付
    6,070元，尚有未足。上訴人上訴請求增加給付2萬4,470元
    （計算式：30,540－6,070＝24,470），應屬有據。
四、綜上所述，上訴人依民法第184條第1項前段、第193條第1項
    、第195條第1項前段規定，請求被上訴人給付3萬0,540元，
    及自起訴狀繕本送達之翌日即110年1月29日（於110年1月28
    日當庭由被上訴人收受，見原審附民卷第3頁）起至清償日
    止，按年息5%計算之利息，為屬正當，應予准許。逾此部分
    之請求，為無理由，應予駁回。上開應准許部分，原審僅判
    命被上訴人應給付上訴人6,070元本息，尚有未足。上訴意
    旨請求增加給付，為一部有理由，應予廢棄改判如主文第二
    項所示。至於上開不應准許部分，上訴人其餘請求，並非正
    當，原審判決上訴人敗訴及駁回假執行之聲請，經核於法並
    無不合，上訴人就此部分上訴請求增加給付，為無理由，應
    駁回其此部分之上訴。
五、本件事證已臻明確，兩造其餘之攻擊或防禦方法及所用之證
    據，經本院斟酌後，認為均不足以影響本判決之結果，爰不
    逐一論列，附此敘明。
六、據上論結，本件上訴為一部有理由，一部無理由。依民事訴
    訟法第385條第1項前段、第463條、第450條、第449條第1項
    、第79條，判決如主文。　　
中　　華　　民　　國　　111 　年　　10　　月　　 5　　日
                  民事第二庭    
                      審判長法  官  陳容正
                            法  官  劉素如
                            法  官  邱  琦
正本係照原本作成。
不得上訴。
中　　華　　民　　國　　111 　年　　10　　月　　5 　　日
　　　　　　　　　　　　　
　　　　　　　　　　　　　  書記官  廖月女